【裁判字號】    88,家上,131
【裁判日期】    890429
【裁判案由】    否認子女
【裁判全文】
臺灣高等法院高雄分院民事判決      八十八年度家上字第一三一號
      上  訴  人    戊○○
      訴訟代理人    乙○○
      被  上訴人    丁○○
                    丙○○
      兼右二人共同
      法定代理人    甲○○    .
      右三人共同
      訴訟代理人    柳聰賢律師
右當事人間否認子女事件，上訴人對於中華民國八十八年七月三十日臺灣高雄地方法
院八十八年親字第四十三號第一審判決提起上訴，本院判決如左：
      主      文
原判決關於駁回上訴人後開第二項之訴廢棄。
確認被上訴人丁○○、丙○○非被上訴人甲○○自上訴人受胎所生之女。
第二審訴訟費用由被上訴人負擔。
      事      實
甲、上訴人方面：
一、聲明：求為判決如主文所示。
二、陳述：除與原判決書記載相同者，予以引用外，補稱：
    被上訴人甲○○於民國（下同）七十九年即告離家出走，截至八十三年九月十二
    日，上訴人與之經法院判決離婚確定期間，上訴人並未與之同居或發生任何性關
    係，此有彰化地方法院八十二年度婚字第一０一號民事判決在卷可憑，亦有同院
    八十三年度婚字第一四一號民事判決暨判決確定證明書可證。被上訴人丁○○、
    丙○○均係八十三年二月十九日出生，其二人之受胎期間，正值被上訴人甲○○
    離家出走，音訊全無之期間，自不可能係被上訴人甲○○自上訴人處受胎所生，
    其理至明。再由原審法院八十八年親字第一八號否認子女事件甲○○所具之起訴
    狀中之記載：「緣原告（即甲○○）與被告戊○○於民國七十三年一月二十二日
    結婚，於七十九年間夫妻感情不睦，即未與被告戊○○同居，雙方於八十三年九
    月十二日經法院判處離婚確定，此有證(一)戶籍可證，婚姻期間雙方並無任何性關
    係，原告於八十一年十二月十二日產下一女許碧真，該女係原告與案外人張維昌
    受胎所生：：，因受胎係在婚姻係存續中，故被告許碧真、丁○○、丙○○被推
    定為被告戊○○所生之女，惟事涉父女關係，不得已爰依同條第二項規定提起本
    訴：：。」觀之，可明被上訴人丁○○、丙○○非係被上訴人甲○○自上訴人處
    受胎所生，且揆諸先前於八十一年十二月十二日出生之許碧真已確非被上訴人甲
    ○○自上訴人處受胎所生之女，其後於八十三年十二月十九日所出生之被上訴人
    丁○○、丙○○更應非係被上訴人甲○○自上訴人處受胎所生，其理亦至明，再
    按被上訴人丁○○、丙○○現均在被上訴人甲○○監護中，被上訴人甲○○只帶
    許碧真前去高雄醫學院做親子血緣關係鑑定，卻故意不帶被上訴人丁○○、丙○
    ○前往鑑定，而目前依法又無強制渠等到場接受親子血緣鑑定之規定，上訴人實
    徒呼奈何，況依前揭事實，實已足以證明被上訴人丁○○、丙○○非被上訴人甲
    ○○自上訴人受胎所生，自不能徒以丁○○、丙○○未做親子血緣關係鑑定為唯
    一理由，率爾駁回上訴人之請求。罔顧以前醫學未發達至可以以ＤＮＡ鑑定親子
    血緣關係之時期，法院仍可依其他事證認定當事人間究否有親子血緣關係之事實
    。
三、證據：除援用於原審所提證據外，另提出臺灣彰化地方法院八十三年度婚字第一
    四一號民事判決及確定證明書各一份。
乙、被上訴人方面：
    被上訴人雖未於言詞辯論期日到場，惟據其於準備期日到場，所為之聲明陳述如
    下：
一、聲明：求為判決如主文所示。
二、陳述：
    上訴人之主張是實在的，被上訴人丁○○、丙○○及已判決確定之許碧真均非被
    上訴人甲○○自上訴人戊○○受胎所生之子女。
丙、本院依職權囑託私立高雄醫學大學附設中和紀念醫院（以下簡稱高醫附設醫院）
    鑑定上訴人與被上訴人丙○○、丁○○是否具有親子關係。
      理      由
一、本件被上訴人經合法通知，無正當理由未於言詞辯論期日到場，核無民事訴訟法
    第三百八十六條各款所列情形，爰依上訴人之聲請，由其一造辯論而為判決。
二、上訴人主張其與被上訴人於甲○○於七十三年一月二十二日結婚，育有子女許如
    蘋、許進芳二人，被上訴人甲○○於七十九年間無故離家出走，經上訴人向法院
    提起履行同居之訴，獲勝訴判決確定之後，被上訴人甲○○仍未返家與上訴人同
    居，嗣經上訴人以惡意遺棄為由，訴請法院判決與被上訴人甲○○離婚，經法院
    判決離婚而於八十三年九月十二日確定，此有戶籍謄本及戶口名簿可證。上訴人
    原以為自此與被上訴人甲○○永無瓜葛，詎料近日上訴人突接獲原法院八十八年
    度親字第一八號開庭通知書及民事起訴狀，詳閱之後使知被上訴人林麗慧與上訴
    人婚姻關係存續中，在其離家出走期間，曾與第三人發生性關係，而後生下三女
    ，分別取名許碧真、丁○○、丙○○，上開三人雖非係自上訴人受胎所生，但因
    受胎期間，被上訴人林麗慧尚與上訴人存有婚姻關係，故許碧真、丁○○、丙○
    ○知戶籍均記載原告為其等之生父，若上訴人不提起否認許碧真、丁○○、丙○
    ○為本人子女之訴訟，在法律上因許碧真、喜碧蓮、丙○○三人視為上訴人之婚
    生子女，將來會發生許多身分、繼承上之問題，爰提起本件訴訟請求判決如訴之
    聲明。（按許碧真部分經原審判決確認許碧真非被上訴人甲○○自上訴人戊○○
    受胎所生之女後，並未據上訴）。
二、按妻之受胎，係在婚姻關係存續中者，固推定其所生子女為婚生子女；惟該推定
    ，如夫妻之一方能證明妻非自夫受胎者，得於知悉子女出生之日起一年內提起否
    認之訴。此觀民法第一千零六十三條第一、二項規定自明。經查：上訴人主張其
    與被上訴人甲○○於民國七十三年一月二十二日結婚，育有子女許如蘋、許進芳
    二人，被上訴人甲○○於七十九年間無故離家出走，經上訴人向法院提起履行同
    居之訴，獲勝訴判決確定之後，被上訴人甲○○仍未返家與上訴人同居，嗣經上
    訴人以惡意遺棄為由，訴請法院判決與被告甲○○離婚，經法院判決離婚而於八
    十三年九月十二日確定，詎料近日上訴人突接獲原法院八十八年度親字第一八號
    開庭通知書及民事起訴狀，詳閱之後始知被上訴人林麗慧與上訴人婚姻關係存續
    中，在其離家出走期間，先後生下三女，分別取名許碧真、丁○○、丙○○，業
    據其提出戶籍謄本一份、戶口名簿一份、原法院八十八年度親字第一八號開庭通
    知書一份、原法院八十八年度親字第一八號起訴狀一份、彰化地方法院八十二年
    度婚字第一０一號、八十三年度婚字第一四一號民事判決及確定證明各一份為證
    ，並為被上訴人所不爭執，自堪信為真實。
三、上訴人另主張被上訴人丁○○、丙○○係被上訴人甲○○在離家出走期間與第三
    人發生性關係所生，而非自上訴人受胎所生等情，已據被上訴人於本院供述無訛
    。復經本院囑託高醫附設醫院鑑定上訴人與被上訴人丙○○、丁○○間是否具有
    親子關係，該醫院鑑定結果，亦否定被上訴人丁○○、丙○○與上訴人之親子關
    係，此亦有該醫院八十九年三月二日高醫附秘字第０四三九號函（附親子鑑定
    結果報告表二份）一件在卷可憑，是上訴人主張被上訴人丁○○、丙○○均非被
    上訴人甲○○自上訴人受胎所生之事實，即屬有據，堪予採信。從而上訴人訴請
    確認被上訴人丁○○、丙○○非被上訴人甲○○自上訴人受胎所生之女為有理由
    ，應予准許。乃原審就此部分疏未詳查，遽為上訴人敗訴之判決，尚有未洽。上
    訴意旨指摘原判決此部分不當，求予廢棄改判，為有理由，應由本院將原判決關
    於駁回上訴人聲明確認被上訴人丁○○、丙○○非被上訴人甲○○自上訴人受胎
    所生之女部分廢棄，並判決如主文第二項所示。
五、據上論結，本件上訴為有理由，依民事訴訟法第四百五十條、第四百六十三條、
    第三百八十五條第一項前段、第八十五條第一項前段、第七十八條，判決如主文
    。
中      華      民      國    八十九    年      四      月    二十九    日
                                      臺灣高等法院高雄分院民事第一庭
~B1審判長法官  黃金石
~B2法      官  周慶光
~B3法      官  吳登輝
右為正本係照原本作成。
如對本判決上訴，須於判決送達後二十日內向本院提出上訴狀，其未表明上訴理由者
，應於上訴後二十日內向本院提出上訴理由書。
中      華      民      國    八十九    年      五      月      二      日
~B法院書記官  白  蘭
                                                                        Ｋ


司法院資訊處製作；財團法人民間司法改革基金會備份。
